【裁判字號】    96,訴,1763
【裁判日期】    970229
【裁判案由】    侵權行為損害賠償
【裁判全文】
臺灣高雄地方法院民事判決              96年度訴字第1763號
原      告  乙○○○
被      告  甲○○
上列當事人間侵權行為損害賠償事件，本院於民國97年2 月14日
言詞辯論終結，判決如下：
    主      文
被告應給付原告新臺幣肆拾萬元，及自民國九十六年四月二十日
起至清償日止，按週年利率百分之五計算之利息。
原告其餘之訴駁回。
訴訟費用由被告負擔五分之二，其餘由原告負擔。
本判決第一項得假執行。
    事實及理由
一、本件被告經合法通知，未於言詞辯論期日到場，核無民事訴
    訟法第386 條所列各款情形，爰依原告之聲請，由其一造辯
    論而為判決。
二、本件原告起訴主張：被告於民國95年10月8 日，因飲酒之故
    而已達不能安全駕駛動力交通工具之程度後，仍駕駛車牌號
    碼2893-LA 之自小客車外出；嗣行經高雄縣路竹鄉○○路與
    延平路口時，本應隨時注意車前狀況，並隨時採取必要之安
    全措施，及行經閃光黃燈路口時，應減速慢行，竟疏未注意
    ，貿然行進，致與當時亦行經該處，由原告之夫陳文雄所騎
    乘車牌號碼為CK3-193 之機車發生碰撞，原告之夫陳文雄因
    而倒地並受有顱骨骨折之傷害，經送醫後仍不治死亡。原告
    因夫陳文雄死亡之故，而精神上受有損害，為此，爰依侵權
    行為之法律關係，提起本訴等語。並聲明求為判決：被告應
    給付原告100 萬元，及自起訴狀繕本送達翌日起至清償日止
    按年息5 ％計算之利息。
三、被告未於言詞辯論期日到場，亦未提出書狀作何聲明或陳述
    抗辯。
四、本件應審酌之爭點即在於：
（一）被告有無因過失致原告之夫陳文雄死亡。
（二）原告所請求之金額有無理由？
五、本院之判斷：
（一）就被告有無因過失致原告之夫陳文雄死亡之部分：
    (一)按汽車行駛時，駕駛人應注意車前狀況及兩車併行之間隔
      ，並隨時採取必要之安全措施；汽車駕駛人有下列情形之
      一者，不得駕車：... 二、飲用酒類或其他類似物後其吐
      氣所含酒精濃度超過每公升0.25毫克或血液中酒精濃度超
      過百分之0.05以上者。道路交通安全規則第94條第3 項、
      同法第114 條第2 款分別定有明文。
    (二)經查，被告與原告之夫陳文雄，於原告所主張之上開時地
      發生車禍事故，而原告之夫陳文雄於發生車禍後受有前開
      傷害，經送醫仍不治死亡之事實，有臺灣高雄地方法院檢
      察署95年度相字第1846號卷宗在卷可稽。
    (三)而被告雖於本院言詞辯論期間均未到庭，惟其於本院刑事
      庭審理其因上揭原告所主張之事實而涉犯過死致死罪嫌時
      ，已自承確在上述車禍事故發生前，有飲酒之事實（見本
      院96年度交易字第211 號卷第20頁）；又被告於上開事故
      發生後20分鐘，接受到場員警對之進行呼氣酒測之結果，
      被告之酒測值高達0.53MG/L，有高雄縣政府警察局湖內分
      局道路交通事故當事人酒精測定紀錄表1 份在卷可稽（見
      高雄縣政府警察局湖內分局刑案偵查卷宗高縣湖警刑移字
      第0950000931號卷第14頁）。依酒測值倒推計算行為時之
      數值之公式推算：0.017 ×5 ×時差1/3 小時＋測量時之
      酒精吐器含量0.53＝肇事時之呼氣中酒精濃度，則其案發
      時呼氣中酒精濃度為每公升0. 55 毫克。此時人體生理會
      產生視覺反應遲鈍、影像不能集中、走路及說話可能發抖
      ，動作笨拙，駕駛反應遲鈍，同時不能看清前方路況及車
      旁照後鏡等不良影響。被告在明知其已飲酒過量，而已生
      有礙駕駛安全之狀態，仍駕駛上開車輛上路，在當時天氣
      晴、雖是夜間惟有照明、路面無缺陷、無障礙物、視距良
      好、號誌正常之情形下（見高雄縣政府警察局湖內分局刑
      案偵查卷宗高縣湖警刑移字第0950000931號卷第10至第12
      頁），猶發生本件車禍，應係在反應已然遲鈍、復動作笨
      拙、影像不能集中、且已無法看清前方路況之情形下，方
      致發生本件車禍並致原告之夫陳文雄死亡，其酒後駕車之
      行為，自有過失，且亦與原告之夫陳文雄之死亡間，有因
      果關係。
    (四)再由卷附之道路交通事故現場圖及道路交通事件調查表以
      觀（見高雄縣政府警察局湖內分局刑案偵查卷宗高縣湖警
      刑移字第0950000931號卷第10至第12頁），被告所駕駛之
      上開自小客車，應係車頭正面撞及被害人所騎乘機車之左
      側車身，由兩車碰撞之位置觀之，應係被害人已駕駛機車
      行駛接近路口，而被告因車速過快而煞車不及由左側迎面
      撞上，顯見被告並未隨時注意車前狀況，並採取必要之安
      全措施，其有過失甚明；且其此部分之過失行為，亦與本
      件車禍之發生及被告之死亡間，具有因果關係。
    (五)況本件經送臺灣省高屏澎區車輛行車事故鑑定委員會鑑定
      之結果，亦認被告酒精濃度過量猶駕駛車輛，且未依號誌
      減速為肇事因素，此有臺灣省高屏澎區車輛行車事故鑑定
      委員會鑑定意見書在卷可證；另被告亦因上述酒後駕車，
      肇致本件車禍且使原告之夫陳文雄因而死亡，而犯過失致
      死罪，經本院判處應執行有期徒刑10月確定，有本院96年
      度交易字第211 號刑事判決在卷可憑，益徵被告就本件車
      禍之發生，存有過失，且其過失行為，與原告之夫陳文雄
      之死亡間，有相當因果關係。
（二）原告所請求之金額有無理由？
    (一)再按，不法侵害他人致死者，被害人之父、母、子、女及
      配偶，雖非財產上之損害，亦得請求賠償相當之金額。民
      法第194 條亦著有明文在案；復按精神慰撫金之酌定，應
      審酌兩造之身份地位、學識經歷、財產狀況、痛苦程度等
      節以定之。
    (二)查原告為被害人陳文雄之配偶，有戶籍謄本在卷可佐，從
      而，原告依民法第194 條規定請求精神慰撫金，即屬有據
      。又原告乙○○○，已婚，無人受其扶養，95年僅有存款
      利息所得3 萬餘元；被告高職畢業，名下並無財產，而擔
      任台南市「南台南拖吊中心」之拖吊車司機等情，除據原
      告於本院審理中及被告於本件車禍事故發生後於警詢時陳
      明外（見高雄縣政府警察局湖內分局刑案偵查卷宗高縣湖
      警刑移字第0950000931號卷第4 頁），復有稅務電子閘門
      財產所得調件明細表2 份在卷足憑（見本院卷第40-42 頁
      ）。本院復審酌原告，突遭年老喪偶之痛，內心痛苦不言
      可喻，並衡酌兩造之學歷、經濟能力等情，認原告請求精
      神慰撫金，應以80萬元為適當。
    (三)惟損害之發生或擴大，被害人與有過失者，法院得減輕賠
      償金額或免除之，民法第217 條第1 項定有明文。此項規
      定之目的在謀求加害人與被害人間之公平，倘受害人於事
      故之發生亦有過失時，由加害人負全部賠償責任，未免失
      諸過酷，是以賦與法院得減輕其賠償金額或免除之職權（
      最高法院95年度台上字第2463號判決意旨參照）。查本件
      原告之夫陳文雄於車禍發生之時，其行徑方向之號誌係為
      閃光紅燈，且係為支線，有上述道路交通事故現場圖及道
      路交通事件調查表在卷可佐，依道路交通標誌標線號誌設
      置規則第211 條第1 項第2 款之規定，本應減速停車，讓
      幹道車優先通行後，方得續行，然由上開兩車碰撞之位置
      以觀，原告之夫陳文雄係在進入中山路後，距離中央分隔
      島約3.3 公尺即遭被告撞擊，此觀上述道路交通事故現場
      圖即明，顯見當時陳文雄應係急於穿越該交岔路口，而未
      先停止於路口，注意幹道上被告所駕駛之上開車輛，方導
      致本件車禍，故亦應認原告之夫陳文雄就本件車禍之發生
      ，亦有過失；且被害人陳文雄之眼球液，經送鑑定之結果
      ，亦呈現有酒精反應（13mg/dl） ，有高雄醫學大學附設
      中和紀念醫院檢驗結果報告單在卷，顯見被害人陳文雄亦
      應係酒後駕車。經本院審酌上開被告之過失情狀，認本件
      車禍之發生，應由被告負擔50％之過失。而原告之請求權
      ，雖非繼受於被害人陳文雄，然其既係被害人陳文雄之繼
      承人，因被害人陳文雄之死亡而有所請求，被害人陳文雄
      復與有過失，依衡平之原則，自應有過失相抵之適用。
    (四)故綜上所述，於過失相抵後，原告得請求之精神慰撫金，
      應以40萬元為適當（計算式：80×50％＝40）。另原告雖
      有領取強制汽車保險150 萬元，而本應扣抵本件原告之請
      求。惟據原告陳述，所領取之150 萬元，合計由原告及原
      告與被害人陳文雄之2 名子女丙○○、陳國田各分得50萬
      元；其中由丙○○、陳國田所領得之50萬元，已作為被告
      應賠償予丙○○、陳國田因其過失導致被害人陳文雄死亡
      ，丙○○、陳國田所得請求之精神慰撫金（見本院卷第20
      頁），又原告曾支出被害人陳文雄之喪葬費用56萬元，有
      發票1 份在卷可稽（見本院卷第25頁），故原告所領得之
      強制保險保險金，已用於扣減其所支出之喪葬費用，故就
      所請求慰撫金之部分，即不再予以扣除，併此敘明。
六、綜上所述，原告乙○○○本於侵權行為之法律關係，請求被
    告賠償精神慰撫金40萬元之部分，為有理由，應予准許；至
    其逾此範圍之請求，即非有據，應予駁回。
七、因本件本院命被告給付之部分，未逾50萬元，爰依民事訴訟
    法第389 條第1 項第5 款之規定，依職權宣告假執行。
據上論結，原告之訴為一部有理由，一部無理由，爰依民事訴訟
法第385 條第1 項、第79條、第389 條第1 項第5 款，判決如主
文。
中    華    民    國    97    年    2     月    29    日
                  民事鳳山分庭法  官  李怡諄
正本係照原本作成。
如不服本判決，應於送達後20日內，向本院提出上訴狀並表明上
訴理由，如於本判決宣示後送達前提起上訴者，應於判決送達後
10日內補提上訴理由書（須附繕本）。
中    華    民    國    97    年    2     月    29    日
                              書記官  陳建琪


司法院資訊處製作；財團法人民間司法改革基金會備份。
